【裁判字號】    95,易,686
【裁判日期】    950905
【裁判案由】    電子遊戲場業管理條例等
【裁判全文】
臺灣高雄地方法院刑事判決               95年度易字第686號
公  訴  人  臺灣高雄地方法院檢察署檢察官
被      告  甲○○
            乙○○
上列被告等因違反電子遊戲場業管理條例等案件，經檢察官提起
公訴（95年度偵字第6916號），本院判決如下：
    主  文
甲○○共同違反未依電子遊戲場業管理條例規定辦理營利事業登
記者，不得經營電子遊戲場業之規定，處拘役肆拾日，如易科罰
金，以佰元即新臺幣玖佰元折算壹日。扣案之電子遊戲機「彈
珠台」壹台（含IC板壹塊）及現金新臺幣柒佰捌拾元，均沒收。
乙○○在公眾得出入之場所賭博財物，處罰金肆仟元即新臺幣壹
萬貳仟元，如易服勞役，以新臺幣壹仟元折算壹日。扣案之電子
遊戲機「彈珠台」壹台（含IC板壹塊）及現金新臺幣捌佰伍拾元
，均沒收。
    事  實
一、甲○○與蕭金虎（由本院另案審理）均明知未依電子遊戲場
    業管理條例辦理營利事業登記者，不得經營電子遊戲場業，
    蕭金虎竟基於違法經營電子遊戲場業及賭博之犯意，未依電
    子遊戲場業管理條例辦理營利事業登記，即自民國95年1 月
    17日起，在其所經營設於高雄市○○區○○路136 號「快速
    便利超商」之公眾得出入場所內，擺設電子遊戲機「彈珠台
    」1 台（含IC板1 塊），供不特定顧客打玩、賭博，並自同
    年2 月5 日（起訴書誤載為15日）起僱用與其有上開犯意聯
    絡之甲○○擔任店員，負責兌換硬幣、洗分、兌換現金等工
    作，而共同經營電子遊戲場業。其玩法係由賭客投入新臺幣
    （下同）10元硬幣至上開機台後，機台即顯示等額之分數，
    賭客以該分數押注，如押中即可獲得分數，如未押中分數會
    減少，藉此射倖方式計算輸贏，賭客結束打玩時，機台內如
    有剩餘之分數，得以1 比1 之比例兌換現金。嗣於95年2 月
    27日16時許，乙○○基於賭博之犯意，前往「快速便利商店
    」打玩上開「彈珠台」機台，至當日17時15分許，乙○○贏
    得分數100 分，即向甲○○示意洗分，並另持100 元紙鈔1
    張予甲○○，換得10元硬幣20枚共200 元，乙○○再投13枚
    10元硬幣至「彈珠台」機台內，欲繼續打玩，旋經假扮顧客
    在場埋伏之員警王智弘、周文國當場查獲，扣得上開「彈珠
    台」1 台（含IC板1 塊）、機台內現金780 元（10元硬幣78
    枚）、乙○○手上持有之現金70元（10元硬幣7 枚）。
二、案經高雄市政府警察局三民第二分局移請臺灣高雄地方法院
    檢察署檢察官偵查起訴。
    理  由
一、訊據被告甲○○、乙○○均矢口否認有何違反電子遊戲場業
    管理條例或賭博之犯行，被告甲○○辯稱：伊不知道老闆有
    沒有去辦理營利事業登記，當天是乙○○拿錢來買啤酒，沒
    有洗分換現金云云，另被告乙○○則辯稱：當天伊搖晃「彈
    珠台」，機台當機了，伊請甲○○來看一下，把歸零的分數
    用現金補給伊，伊再另外拿錢買酒云云。經查：
  (一)程序方面：
  1.證人王智弘、周文國曾於95年3 月20日檢察官偵查中到庭具
    結作證，渠等向檢察官所為之言詞陳述，並無證據證明有何
    顯不可信之情況，且與本案待證事實相關，依刑事訴訟法第
    159 條之1 第2 項規定，得為證據。
  2.證人蕭金虎於95年2 月27日警詢時所言，及卷附現場臨檢紀
    錄表1 份，均屬被告以外之人於審判外之言詞或書面陳述，
    而公訴人及被告甲○○、乙○○就上開言詞、書面陳述，均
    於審判程序同意作為證據（見本院95年8 月22日審判筆錄）
    ，本院審酌該言詞、書面陳述作成之情形均屬正常，並無任
    何違反法定程序或不當之情形，且與待證事實相關，認適當
    作為證據，故上開言詞、書面陳述依刑事訴訟法第159 條之
    5 第1 項規定，均具有證據能力。
  (二)實體方面：
  1.案外人蕭金虎未依電子遊戲場業管理條例規定辦理營利事業
    登記，即自95年1 月17日起，在其所經營設於高雄市○○區
    ○○路136 號「快速便利超商」之公眾得出入場所內，擺設
    電子遊戲機「彈珠台」1 台（含IC板1 塊），供不特定顧客
    打玩，並自同年2 月5 日起僱用被告甲○○擔任店員，負責
    兌換硬幣供顧客打玩「彈珠台」之事實，業據被告甲○○坦
    承不諱，核與證人蕭金虎於警詢時證述之情節（見警卷第14
    、15頁）相符，堪認屬實。又按經營電子遊戲場業者，應於
    營業場所明顯處，懸掛營利事業登記證及營業級別證，電子
    遊戲場業管理條例第17條第1 項第3 款定有明文。被告甲○
    ○既已在上開便利商店擔任店員20餘日，並自承未在店內看
    到有電子遊戲場營利事業登記證等語（見本院95年5 月25日
    準備程序筆錄），足認被告甲○○明知證人蕭金虎未依法辦
    理營利事業登記即擺設電子遊戲機供人打玩，仍擔任店員，
    與其共同經營電子遊戲場業，被告甲○○辯稱不知蕭金虎有
    無辦理營利事業登記云云，為事後卸責之詞，並不足採。
  2.被告乙○○曾於95年2 月27日16時許，前往「快速便利商店
    」打玩上開「彈珠台」機台，至當日17時15分許，獲得分數
    100 分後，向被告甲○○示意洗分，並另持100 元紙鈔1 張
    予被告甲○○，換得10元硬幣20枚共200 元，被告乙○○再
    投13枚10元硬幣至「彈珠台」機台內，欲繼續打玩，旋經假
    扮顧客在場埋伏之員警王智弘、周文國當場查獲，扣得上開
    「彈珠台」1 台（含IC板1 塊）、機台內現金780 元（10元
    硬幣78枚）、被告乙○○手上持有之現金70元（10元硬幣7
    枚）等事實，已經證人周文國於檢察官偵查中及證人王智弘
    於檢察官偵查中、本院審理時到庭證述明確（見臺灣高雄地
    方法院檢察署95年度偵字第6916號卷〈下稱偵卷〉第18、19
    頁），並有現場臨檢紀錄表1 份附卷及「彈珠台」1 台、現
    金850 元扣案可稽，而被告乙○○亦於警詢時自承：當天玩
    彈珠台，機台顯現100 分，有洗分換硬幣100 元，再多換
    100 元硬幣，共200 元再投之情形，已經投入13枚硬幣，剩
    7 枚在手上，機台兌換比例1 比1 等語（見本院95年8 月22
    日勘驗警詢錄音帶之勘驗筆錄）。至被告2 人雖均辯稱當天
    交付10元硬幣並非洗分兌換現金云云，惟被告甲○○先於警
    詢、95年2 月28日檢察官偵訊時供稱：乙○○拿現金100 元
    說要換10元硬幣打電話，共給乙○○10元硬幣20枚是因為他
    之前有買東西還沒有找錢，所以找給他的云云（見警卷第2
    頁、偵卷第7 頁），又於本院審理時改稱：乙○○是拿錢給
    伊買啤酒，伊找70元給他云云（見本院95年8 月9 日審判筆
    錄），另被告乙○○先於95年2 月28日檢察官偵訊時供稱：
    因為當時碰到機台電源開關，就再拿100 元紙鈔跟店員換硬
    幣打玩云云（見偵卷第8 頁），復於同年3 月20日檢察官偵
    訊及同年8 月9 日本院審理時改稱：伊把機台弄故障，找甲
    ○○來處理，甲○○給伊共100 元的硬幣代替機台內的積分
    ，伊另外拿100 元給甲○○是要買啤酒，找回70元云云（見
    偵卷第18頁、本院95年8 月9 日審判筆錄），被告2 人所辯
    均前後矛盾，彼此間亦有不符，不足採信，被告甲○○確於
    上開時、地，有為被告乙○○洗分兌換現金之行為無疑。
  3.就前開「彈珠台」兌換比例為何乙節，被告乙○○雖曾於95
    年3 月20日檢察官偵查中及本院審理時供稱：「彈珠台」是
    1 比10，就是100 元兌換積分10分云云，惟此不僅與其於警
    詢時所述：彈珠台比例1 比1 ，100 分兌換100 元等語（見
    本院95年8 月22日勘驗筆錄）相異，亦與證人王智弘於本院
    審理時證稱「彈珠台」兌換比例是1 比1 等語（見本院95年
    8 月22日審判筆錄）不符，參以由常情言之，一般人之記憶
    容易隨時間經過而逐漸模糊、發生錯誤，被告乙○○係於95
    年2 月27日18時許接受警詢，有經其親自簽名、載有詢問時
    間之警詢筆錄在卷可憑（見警卷第7 頁），其於被查獲後不
    到1 個小時即接受警方詢問，對前開「彈珠台」兌換比例為
    何，應仍印象深刻、記憶清晰，與95年3 月20日檢察官偵訊
    時或其後本院審理時相較之下，衡情其於警詢時較不至於記
    錯「彈珠台」之兌換比例，從而，可認被告乙○○於警詢時
    所述「彈珠台」兌換比例為1 比1 等語較為可採，本件「彈
    珠台」之兌換比例應為1 比1 無訛。
  4.綜上所述，被告2 人前揭所辯，均僅係事後卸責之詞，不足
    採信，本件事證明確，被告2 人犯行均堪認定，應予依法論
    科。
二、被告甲○○行為後，如附表所示之法律均經修正，並均自95
    年7 月1 日起開始施行，又本次刑法修正之比較新舊法，應
    就罪刑有關之共犯、未遂犯、想像競合犯、牽連犯、連續犯
    、結合犯，以及累犯加重、自首減輕暨其他法定加減原因（
    如身分加減）與加減例等一切情形，綜其全部罪刑之結果而
    為比較，最高法院95年5 月23日第8 次刑事庭會議決議可資
    參照。則比較如附表所示新舊法後，均以舊法對被告甲○○
    較有利，綜合言之，新法（本院裁判時之法律）並無較有利
    於被告甲○○，依刑法第2 條第1 項前段之規定，自應適用
    行為時之法律論處。另被告乙○○行為後，如附表編號一所
    示之法律業經修正，已如前述，修正後之規定並無較有利於
    被告乙○○，依刑法第2 條第1 項前段之規定，亦應適用行
    為時之法律論處。是核被告所為，被告甲○○部分係違反電
    子遊戲場業管理條例第15條未依該條例規定辦理營利事業登
    記者，不得經營電子遊戲場業之規定，而應依同條例第22條
    之罪名論處，及犯修正前刑法第266 條第1 項之普通賭博罪
    ；被告乙○○部分，則係犯修正前刑法第266 條第1 項之普
    通賭博罪。被告甲○○同一經營電子遊戲場業之營業行為，
    雖持續進行20餘日，然經營電子遊戲場業之行為，本質上即
    含有反覆為之之特質，故反覆持續20餘日之行為仍應論以單
    純一罪。被告甲○○與案外人蕭金虎就上揭犯行，有犯意聯
    絡及行為分擔，均為共同正犯。被告甲○○所犯上開2 罪間
    ，有方法目的之牽連關係，應從一重之違反電子遊戲場業管
    理條例第22條之罪處斷。爰審酌被告甲○○未依法辦理電子
    遊戲場業之營利事業登記，即經營電子遊戲場業，更藉此與
    顧客進行賭博，不僅妨害主管機關對於電子遊戲場業之監督
    管理，亦有害於社會善良風俗，另被告乙○○在公眾得出入
    之場所賭博財物，已妨害社會善良風俗，行為均有不當，惟
    念被告2 人均無經法院論罪科刑之前科，有臺灣高等法院被
    告前案紀錄表2 份在卷可參，素行良好，及該2 人犯罪動機
    、目的、手段、犯罪時間長短等一切情狀，分別量處如主文
    所示之刑。
三、被告甲○○行為時之刑法第41條第1 項前段規定：「犯最重
    本刑為5 年以下有期徒刑以下之刑之罪，而受6 個月以下有
    期徒刑或拘役之宣告，因身體、教育、職業、家庭之關係或
    其他正當事由，執行顯有困難者，得以1 元以上3 元以下折
    算1 日，易科罰金。」關於易科罰金之折算標準，修正前罰
    金罰鍰提高標準條例第2 條前段（自95年7 月1 日起已刪除
    ）規定，就其原定數額提高為100 倍折算1 日，則被告甲○
    ○行為時之易科罰金折算標準，應以銀元300 元折算1 日，
    經折算為新臺幣後，即應以新臺幣900 元折算1 日。惟刑法
    第41條第1 項前段已於95年7 月1 日修正公布施行，修正後
    規定為：「犯最重本刑為5 年以下有期徒刑以下之刑之罪，
    而受6 個月以下有期徒刑或拘役之宣告者，得以新臺幣1 千
    元、2 千元或3 千元折算1 日，易科罰金。」比較修正前後
    易科罰金之折算標準，修正後之規定並無較有利於被告甲○
    ○，自應依刑法第2 條第1 項前段，適用修正前刑法第41條
    第1 項前段規定，定其易科罰金之折算標準。另被告乙○○
    行為時，刑法第42條第2 項規定：「易服勞役以1 元以上3
    元以下折算1 日。但勞役期限不得逾6 個月。」關於其易服
    勞役折算標準，依據修正前罰金罰鍰提高標準條例第2 條前
    段規定，就其原定數額提高為100 倍折算1 日，則被告乙○
    ○行為時之易服勞役折算標準，應以銀元100 元、200 元、
    300 元折算1 日，即新臺幣300 元、600 元、900 元折算1
    日。惟95年7 月1 日修正公布施行之刑法第42條第3 項規定
    ：「易服勞役以新台幣1 千元、2 千元或3 千元折算1 日。
    但勞役期限不得逾1 年。」本件對被告乙○○所科處之罰金
    刑，不論依新舊法規定，易服勞役結果均未逾6 個月，是比
    較修正前後之易服勞役折算標準，以修正後之規定，較有利
    於被告乙○○，應依刑法第2 條第1 項後段，適用修正後之
    刑法第42條第3 項前段規定，並參酌被告乙○○犯罪情形、
    職業等一切情狀，定其折算標準。扣案電子遊戲機「彈珠台
    」1 台（含IC板1 塊）及機台內之賭資780 元（10元硬幣78
    枚），分別為當場賭博之器具及在賭檯之財物，不問屬於犯
    人與否，均應依刑法第266 條第2 項沒收之。另自被告乙○
    ○手中扣得之現金70元（10元硬幣7 枚），屬被告乙○○所
    有，且為其犯本件賭博罪所得之物，已如前述，應依修正前
    刑法第38條第1 項第3 款規定沒收之（按從刑附屬於主刑，
    除法律有特別規定者外，依主刑所適用之法律，最高法院95
    年5 月23日第8 次刑事庭會議決議可資參照。查刑法第38條
    第1 項第3 款已於95年7 月1 日修正公布施行，因被告乙○
    ○係適用修正前刑法第266 條第1 項前段規定論罪科刑，而
    沒收為從刑，故沒收部分亦應適用修正前刑法第38條第1 項
    第3 款之規定，附此敘明）。
據上論斷，應依刑事訴訟法第299 條第1 項前段，電子遊戲場業
管理條例第22條，刑法第11條前段、第2 條第1 項、第28條、第
266 條第2 項、第42條第3 項前段，修正前刑法第266 條第1 項
前段、第55條、第41條第1 項前段、第38條第1 項第3 款，罰金
罰鍰提高標準條例第1 條前段，修正前罰金罰鍰提高標準條例第
2 條，現行法規所定貨幣單位折算新臺幣條例第2 條，判決如主
文。
本案經檢察官陳俊秀到庭執行職務。
中    華    民    國    95    年    9     月    5     日
                  刑事第五庭    審判長法  官  李嘉興
                                      法  官  陳君杰
                                      法  官  楊筑婷
以上正本證明與原本無異。
如不服本判決，應於收受送達後10日內向本院提出上訴書狀。
中    華    民    國    95    年    9     月    6     日
                                      書記官  林靜慧
附錄本案論罪科刑法條
電子遊戲場業管理條例第15條
未依本條例規定辦理營利事業登記者，不得經營電子遊戲場業。
電子遊戲場業管理條例第22條
違反第十五條規定者，處行為人1 年以下有期徒刑、拘役或科或
併科新台幣50萬元以上250 萬元以下罰金。
中華民國刑法第266條
在公共場所或公眾得出入之場所賭博財物者，處1 千元以下罰金
。但以供人暫時娛樂之物為賭者，不在此限。
當場賭博之器具與在賭檯或兌換籌碼處之財物，不問屬於犯人與
否，沒收之。
附表：刑法修正前後之比較
┌──┬────┬───────┬───────┬────────────┬────┬────┐
│編號│刑法條號│舊法規定（修正│新法規定（修正│        比較理由        │比較依據│比較結果│
│    │        │前刑法）      │後刑法）      │                        │        │何者對行│
│    │        │              │              │                        │        │為人有利│
├──┼────┼───────┼───────┼────────────┼────┼────┤
│一  │第266 條│該罪法定刑為「│該罪法定刑為「│新法罰金數額下限、計算額│刑法第2 │舊法    │
│    │第1 項前│1 千元以下罰金│新臺幣3 萬元以│度均較舊法增加，比較言之│條第1 項│        │
│    │段、第33│」，罰金數額下│下罰金」，罰金│，以舊法對被告有利。    │前段    │        │
│    │條第5 款│限為1 元以上（│數額下限為新臺│                        │        │        │
│    │        │罰金罰鍰提高標│幣1 千元以上，│                        │        │        │
│    │        │準條例第1 條前│並以百元計算之│                        │        │        │
│    │        │段規定：依法律│。            │                        │        │        │
│    │        │應處罰金、罰鍰│              │                        │        │        │
│    │        │者，就其原定數│              │                        │        │        │
│    │        │額得提高為2 倍│              │                        │        │        │
│    │        │至10倍）。    │              │                        │        │        │
├──┼────┼───────┼───────┼────────────┼────┼────┤
│二  │第55條後│犯一罪而其方法│刪除          │鑑於牽連犯之實質根據難有│刑法第2 │舊法    │
│    │段      │或結果之行為犯│              │合理說明，且其存在亦有擴│條第1 項│        │
│    │        │他罪名者，從一│              │大既判力範圍，有鼓勵犯罪│前段    │        │
│    │        │重處斷。      │              │之嫌，而予刪除，其後在適│        │        │
│    │        │              │              │用上得視其具體情形，分別│        │        │
│    │        │              │              │論以想像競合犯或數罪併罰│        │        │
│    │        │              │              │予以處斷。本件被告甲○○│        │        │
│    │        │              │              │上開違反電子遊戲場業管理│        │        │
│    │        │              │              │條例、賭博之犯行，依舊法│        │        │
│    │        │              │              │規定為牽連犯，為裁判上一│        │        │
│    │        │              │              │罪，從一重處斷，如依新法│        │        │
│    │        │              │              │，因牽連犯規定已刪除，其│        │        │
│    │        │              │              │上開2 項犯行應數罪併罰，│        │        │
│    │        │              │              │比較言之，以舊法對被告李│        │        │
│    │        │              │              │怡璇有利。              │        │        │
└──┴────┴───────┴───────┴────────────┴────┴────┘


司法院資訊處製作；財團法人民間司法改革基金會備份。
